【裁判字號】    95,訴,254
【裁判日期】    951018
【裁判案由】    違反毒品危害防制條例
【裁判全文】
臺灣屏東地方法院刑事判決               95年度訴字第254號
公  訴  人  臺灣屏東地方法院檢察署檢察官
被      告  甲○○
上列被告因違反毒品危害防制條例案件，經檢察官提起公訴（95
年度毒偵字第139號），本院判決如下：
    主  文
甲○○無罪。
    理  由
一、公訴意旨略以：被告甲○○曾因施用第一級毒品，經本院以
    91年度毒聲字第601 號裁定令入戒治處所強制戒治，於民國
    92年5 月26日期滿，由臺灣屏東地方法院檢察署檢察官於92
    年6 月2 日，以92年度戒毒偵字第76號為不起訴處分確定。
    詎其仍不知悔改，復於5 年內，基於施用第一級毒品之犯意
    ，於94年12月1 日晚上10時20分往前回溯72小時內某時，在
    不詳地點，以不詳方式施用第一級毒品。嗣於94年12月1 日
    晚上10時20分，在屏東縣警察局里港分局九如分駐所經警採
    集其尿液送驗，呈可待因陽性反應，而查悉上情。因認被告
    涉有毒品危害防制條例第10條第1 項之施用第一級毒品罪嫌
    云云。
二、公訴人認為被告涉有前述施用第一級毒品罪嫌，無非係以被
    告於94年12月1 日晚上10時20分經警採集其尿液，送台灣檢
    驗科技股份有限公司檢驗，結果發現其尿液中含有可待因（
    4,502ng/ml）及嗎啡（242ng/ml）成分，並呈可待因陽性反
    應等情，為其論據。訊據被告則堅決否認有何施用第一級毒
    品犯行，辯稱：伊自前次接受強制戒治之後，即未再施用任
    何毒品，伊之尿液中檢驗出含有毒品成分，可能係因伊服用
    電台推銷販售之成藥所致等語。
三、按犯罪事實應依證據認定之，無證據不得認定犯罪事實。不
    能證明被告犯罪者，應諭知無罪之判決。刑事訴訟法第154
    條第2 項、第301 條第1 項前段定有明文。又認定犯罪事實
    所憑之證據，雖不以直接證據為限，間接證據亦包括在內；
    然而無論直接或間接證據，其為訴訟上之證明，須於通常一
    般之人均不致有所懷疑，而得確信其為真實之程度者，始得
    據為有罪之認定，倘其證明尚未達到此一程度，而有合理之
    懷疑時，事實審法院復已就其心證上理由予以闡述，敘明其
    如何無從為有罪之確信，因而為無罪之判決，尚不得任意指
    為違法（最高法院76年台上字第4986號判例參照）。
四、經查：
(一)、本件被告於94年12月1 日晚上10時20分，在屏東縣警察局里
    港分局九如分駐所所採集之尿液，經警方送台灣檢驗科技股
    份有限公司檢驗結果，可待因含量為4,502ng/ml，嗎啡含量
    為242ng/ml，判定為可待因陽性反應之事實，有台灣檢驗科
    技股份有限公司濫用藥物尿液檢驗報告1 紙在卷可稽。
(二)、上開檢驗結果，經本院向法務部法醫研究所函查，據其函復
    ：「‧‧‧受檢者尿中可待因4,502ng/ml、嗎啡242ng/ml，
    檢驗結果呈可待因陽性反應，該陽性反應可能係服用含可待
    因、嗎啡之藥品或海洛因毒品所致‧‧‧‧依據美國研判標
    準，受檢者尿液中總可待因含量大於300ng/ml，且嗎啡與可
    待因含量比例小於二比一時，研判為可待因使用者。本案受
    檢者尿液中可待因含量（4,502ng/ml）遠大於嗎啡含量（24
    2ng/ml），符合服用含可待因止咳藥物後，所導致尿液呈可
    待因或嗎啡陽性反應‧‧‧‧」等語，有該研究所95年8 月
    10日法醫毒字第0950003599號函在卷可憑。是上開檢驗結果
    既可能係因被告服用含可待因之藥物所致，亦可能係因被告
    服用含嗎啡之藥物或海洛因所致，自難依該檢驗結果即遽認
    被告果有施用第一級毒品海洛因或嗎啡之行為。何況，依美
    國之研判標準，被告尿液中之可待因含量大於300ng/ml，且
    嗎啡與可待因含量之比例小於2 比1 ，可研判其為可待因之
    使用者？
(三)、依毒品危害防制條例第2 條2 項第2 款附表二編號33、第3
    款附表三編號16、第4 款附表四編號16之規定，可待因及其
    製劑含量每100 毫升（或100 公克）5.0 公克以上為第二級
    毒品，可待因製劑含量每100 毫升（或100 公克）1.0 公克
    以上未滿5.0 公克為第三級毒品，可待因內服液（含糖漿劑
    ）含量每100 毫升未滿1.0 公克之醫師處方用藥為第四級毒
    品。又受檢人尿液中可待因陽性反應係服用何種製劑造成，
    因個人服用之藥品數量、飲水量、排泄尿液次數及間隔時間
    等許多因素皆會有所影響，是故目前無法單純以尿液檢驗之
    結果加以判別係何時服用及服用何種等級之可待因製劑所致
    等情，有前引法務部法醫研究所函之記載可參。準此，本件
    被告之尿液雖經檢驗呈可待因陽性反應，但此既無法排除係
    因被告服用屬於第三、四級毒品之可待因製劑或內服液所致
    ，亦難單憑被告之尿液經檢驗呈可待因陽性反應，即認其有
    施用第二級毒品之行為。
五、綜上所述，本件依被告尿液之檢驗結果，尚無法達到使人確
    信被告果有施用第一級或第二級毒品之程度，此外復查無其
    他積極證據足資證明被告確有施用第一級或第二級毒品之犯
    行，自屬不能證明被告犯罪，應為其無罪之諭知。
據上論斷，應依刑事訴訟法第301 條第1 項前段，判決如主文。
本案經檢察官乙○○到庭執行職務。
中    華    民    國    95    年    10    月    18    日
                  刑事第三庭    審判長法  官    吳永宋
                                      法  官    趙家光
                                      法  官    春生
以上正本證明與原本無異。
如不服本判決應於收受本判決送達後十日內向本院提出上訴書狀
，其未敘述上訴理由者，並得於提起上訴後十日內向本院補提理
由書狀（均須按他造當事人之人數附繕本）「切勿逕送上級法院」
                                書記官  唐淑嫻
中    華    民    國    95    年    10    月    18    日


司法院資訊處製作；財團法人民間司法改革基金會備份。
